臺灣嘉義地方法院刑事判決　　　　　　　100年度訴字第397號
公　訴　人　臺灣嘉義地方法院檢察署檢察官
被　　　告　江鍠杰
選任辯護人　王正明律師
上列被告因違反槍砲彈藥刀械管制條例案件，經檢察官提起公訴
（100年度偵字第678號、100年度偵字第1443號），本院判決如
下：
    主  文
江鍠杰犯非法寄藏制式手槍罪，累犯，處有期徒刑陸年，併科罰
金新臺幣拾貳萬元，罰金如易服勞役，以新臺幣壹仟元折算壹日
；扣案之制式左輪手槍壹支（槍枝管制編號：0000000000號）、
奧地利GLOCK廠製十七型口徑九釐米之制式半自動九０手槍壹支
（含制式彈匣參個，槍枝管制編號：0000000000號）、制式金屬
彈匣壹個、口徑零點三八吋SPL制式子彈拾玖顆、口徑零點三五
七吋MAG  NUM制式子彈伍顆、口徑九釐米制式子彈參拾參顆，均
沒收。
    犯 罪 事 實
一、江鍠杰前因施用第1、2級毒品案件，經臺灣彰化地方法院89
    年度訴字第180號判決分別判處有期徒刑1年2月、8月，而定
    應執行有期徒刑1年8月確定，於民國95年8月17日縮短刑期
    假釋出監，於96年1月5日假釋期滿，視為執行完畢。詎仍不
    知悔改，明知槍砲彈藥刀械管制條例所列之槍枝、子彈及槍
    枝主要組成零件為管制物品，非經主管機關許可，不得寄藏
    ，竟於98年11、12月間某日，在嘉義縣義竹鄉某處，經其友
    「周朝榮」（已歿）之寄託，而取得美國SMITH＆WESSON廠
    製19-2型口徑0.357吋之制式左輪手槍1支（槍枝管制編號：
    0000000000號）、奧地利GLOCK廠製17型口徑9mm之制式半自
    動90手槍1支（含彈匣3個，槍枝管制編號：0000000000號）
    、制式金屬彈匣1個及口徑0.38吋SPL制式子彈28顆、口徑
    0.35 7吋MAGNUM制式子彈8顆與口徑9mm制式子彈54顆後，未
    經許可而無故寄藏上開槍枝及子彈。嗣經警持本院所核發之
    搜索票於100年1月20日上午10時30分許，在嘉義縣太保市縣
    ○○街59號後方巷內，從江鍠杰所駕駛之車牌號碼2857-XU
    號自用小客車中，扣得上開2支手槍、90顆子彈、彈匣5個、
    擦槍工具1批等物。
二、案經嘉義縣警察局移送臺灣嘉義地方法院檢察署檢察官偵查
    起訴。
    理  由
壹、程序方面
一、按被告以外之人於審判外之言詞或書面陳述，除法律有規定
    者外，不得作為證據。刑事訴訟法第159條第1項定有明文。
    該條所謂「法律有規定者」，係指同法第159條之1、第159
    條之5及第206條等規定，該條文之立法理由足參。又法院或
    檢察官得囑託醫院、學校或其他相當之機關、團體為鑑定，
    或審查他人之鑑定，並準用第203條至第206條之1之規定，
    刑事訴訟法第208條第1項亦定有明文。依此，檢察官對於偵
    查中之案件認須實施鑑定者，固應就具體個案，選任鑑定人
    或囑託鑑定機關（團體）為之；但對於司法警察機關調查中
    之案件，或有量大或急迫之情形，為因應實務之現實需求，
    如檢察官針對該類案件之性質（例如：查扣之毒品必須檢驗
    其成分、對於施用毒品之犯罪嫌疑人必須檢驗其體內有無毒
    品代謝反應、對於查扣之槍砲彈藥必須檢驗有無殺傷力、對
    於違反野生動物保育法案件必須鑑定是否屬於保育類動物案
    件等），認為當然有鑑定之必要者，而基於檢察一體原則，
    得由該管檢察長對於轄區內之案件，以事前概括選任鑑定人
    或囑託鑑定機關（團體）之方式，俾便轄區內之司法警察官
    、司法警察對於調查中之此類案件，得即時送請事前已選任
    之鑑定人或囑託之鑑定機關（團體）實施鑑定，該鑑定人或
    鑑定機關（團體）亦應視同受承辦檢察官所選任或囑託而執
    行鑑定業務，其等出具之書面鑑定報告應屬刑事訴訟法第20
    6條所定之傳聞例外，當具有證據能力（法務部92年9月1日
    法檢字第0920035083號函可供參照）。從而，本案查獲之槍
    枝經由查獲之警察單位依先前轄區檢察署檢察長事前概括選
    任鑑定機關即刑事警察局鑑定，則該鑑定機關所出具之鑑驗
    書即具有證據能力而得為本案之證據。
二、復按被告以外之人於審判外之陳述，雖不符前4條之規定，
    而經當事人於審判程序同意作為證據，法院審酌該言詞陳述
    或書面陳述作成時之情況，認為適當者，亦得為證據。當事
    人、代理人或辯護人於法院調查證據時，知有第159條第1項
    不得為證據之情形，而未於言詞辯論終結前聲明異議者，視
    為有前項之同意。刑事訴訟法第159條之5定有明文。查本件
    檢察官、被告及其辯護人於言詞辯論終結前，對於本案各項
    證據，均同意作為證據使用，且均未就證據能力聲明異議；
    復經本院於審理時逐一提示予被告、辯護人及公訴人表示意
    見，本院審酌該等供述證據之取得過程並無瑕疵，與本案待
    證事實間復具有相當之關聯性，以之為本案證據並無不當，
    自得採為本件認定犯罪事實之基礎。
貳、實體方面
一、上開犯罪事實，業據被告於警詢（見100年度偵字第678號卷
    第1頁至第2頁背面）、偵查（見100年度偵字第678號卷第8
    頁背面至第9頁）及本院審理時坦承不諱（見本院卷第18頁
    至第19頁、第67頁至第70頁），並有本院100年度聲搜字第
    35號搜索票、搜索扣押筆錄、扣押物品目錄表、嘉義縣警察
    局扣押收據等影本（見100年度警聲搜字第50號卷第1頁至第
    4頁）在卷可稽，而該扣案槍枝、子彈及彈匣經送請內政部
    警政署刑事警察局鑑定，其鑑定結果為：送鑑左輪手槍1支
    （槍枝管制編號：0000000000號）認係口徑0.357吋之制式
    左輪手槍，為美國SMITH＆WESSON廠製19-2型，槍號為72793
    ，槍管內具5條右旋來復線，擊發功能正常，可供擊發同口
    徑制式子彈使用，認具殺傷力；送鑑克拉克90手槍1支（槍
    枝管制編號：0000000000號），認係口徑9mm制式半自動手
    槍，為奧地利GLOCK廠製17型，槍管及滑套號碼為LBB242，
    槍身號碼研判為LBB243，槍管內具6條右旋來復線，擊發功
    能正常；送鑑左輪手槍子彈36顆，其中28顆認係口徑0.38吋
    SPL制式子彈，採樣9顆試射，可擊發，認具殺傷力，另外8
    顆認係口徑0.357吋MAGNUM制式子彈，採樣3顆試射，可擊發
    ，認具殺傷力；送鑑90手槍子彈54顆，認均係口徑9mm制式
    子彈採樣21顆試射，可擊發，認具殺傷力；送鑑彈匣4個，3
    個係制式金屬彈匣，1個是金屬彈匣一情，亦有內政部警政
    署刑事警察局100年3月3日刑鑑字第1000013294號鑑驗通知
    書（見100年度偵字第1443號偵查卷第1頁背面至第2頁）在
    卷可證，足資擔保被告於本院審理時所為之上開任意性自白
    確與事實相符，應堪採信。
二、按寄藏與持有，均係將物置於自己實力支配之下，僅寄藏必
    先有他人之持有行為，而後始為之受寄代藏而已，故寄藏之
    受人委託代為保管，其保管之本身，亦屬持有，不過，此之
    持有係受寄之當然結果。槍砲彈藥刀械管制條例既將持有與
    寄藏為分別之處罰規定，則單純之持有，固不包括寄藏，但
    寄藏之受人委託代為保管，其保管之本身所為之持有，既係
    寄藏之當然結果，法律上自宜僅就寄藏行為包括之評價，不
    宜另就持有予以論罪（最高法院74年臺上字第3400號判例參
    照）。經查，除了扣案之90制式手槍所內含之彈匣外，其餘
    扣案之4個彈匣，其中有3個係為制式彈匣而屬於內政部公告
    之槍枝主要組成零件一情，有內政部100年6月9日內授警字
    第1000871302號回函可稽，而該3個制式彈匣中有2個制式彈
    匣係為上開扣案之90制式手槍所用一情，亦有卷附之內政部
    警政署刑事警察局100年6月14日回函可稽（見本院卷第59頁
    ），是寄藏該2個90手槍制式彈匣應屬寄藏90制式手槍之部
    分行為而為其所吸收，但另1個非屬90制式手槍所用之制式
    彈匣，則應另論以非法寄藏槍枝主要零件罪。故核被告受友
    人「周朝榮」之託而未經許可寄藏上開制式手槍、彈匣及制
    式子彈之行為，係犯槍砲彈藥刀械管制條例第7條第4項之非
    法寄藏手槍罪、第12條第4項之非法寄藏子彈罪及第13條第4
    項之非法寄藏槍枝主要組成零件罪，而被告於同一時間、地
    點，基於同一犯意，未經許可寄藏上開制式手槍、制式子彈
    及制式彈匣，應依想像競合從一重之非法寄藏手槍罪論處。
    又公訴意旨認被告就非法寄藏手槍及子彈部分，係犯非法持
    有制式手槍罪及非法持有制式子彈罪，容有誤會，惟因二者
    之基本社會事實同一，本院並已當庭依刑事訴訟法第95條之
    規定告知被告（見本院卷第70頁），茲依刑事訴訟法第300
    條規定變更起訴法條；另就寄藏槍枝主要組成零件部分，雖
    起訴意旨漏未論及此部分，然其與前開判決有罪之寄藏手槍
    及子彈部分，具有想像競合之裁判上一罪關係，自得為本院
    告知罪名後（見本院卷第70頁）一併審理，附此敘明。又查
    被告前因施用第1、2級毒品案件，經臺灣彰化地方法院89年
    度訴字第180號判決分別判處有期徒刑1年2月、8月，而定應
    執行有期徒刑1年8月確定，於95年8月17日縮短刑期假釋出
    監，於96年1月5日假釋期滿，視為執行完畢乙情，有其臺灣
    高等法院被告前案紀錄表乙份附卷可按，其係受有期徒刑之
    執行完畢後，5年以內故意再犯寄藏手槍之有期徒刑以上之
    罪，應依刑法第47條第1項規定，論以累犯，並加重其刑。
三、爰審酌被告高中肄業之智識程度，有毒品、殺人未遂之前科
    素行非佳，非法寄藏制式槍枝、子彈及槍枝主要組成零件，
    且持有制式槍枝2支，制式子彈數十發，對社會治安潛藏相
    當之危害不小，惟於偵、審時坦承犯行，犯後態度尚可，及
    其自述：之前從事駕駛工作，父親在其6、7歲時就過世，妹
    妹1年前自殺，家裡尚有母親、讀小學的兒子之生活狀況與
    犯罪之動機、目的、手段等一切情狀，量處如主文所示之刑
    及併科罰金之金額，並就併科罰金刑部分，依刑法第42條第
    3項規定，諭知如主文所示之易服勞役之折算標準。
四、扣案之美國SMITH＆WESSON廠製19-2型口徑0.357吋之制式左
    輪手槍1支（槍枝管制編號：0000000000號）、奧地利GLOCK
    廠製17型口徑9mm之制式半自動90手槍1支（含制式彈匣3個
    ，槍枝管制編號：0000000000號）及送鑑驗試射賸餘之口徑
    0.38吋SPL制式子彈19顆、口徑0.357吋MAGNUM制式子彈5顆
    與口徑9mm制式子彈33顆，分別經鑑定為具殺傷力之改造手
    槍及子彈，而扣案之制式彈匣則屬內政部公告之槍枝主要組
    成零件，依槍砲彈藥刀械管制條例之規定，非經許可不得受
    寄藏，屬違禁物，應依刑法第38條第1項第1款之規定宣告沒
    收，至於本件鑑驗試射之口徑0.38吋SPL制式子彈9顆、口徑
    0.357吋MAGNUM制式子彈3顆與口徑9mm制式子彈21顆，業已
    擊發，已不具殺傷力，失其違禁物之性質，不予宣告沒收。
    另扣案之非制式金屬彈匣1個，非屬公告之槍砲主要組成零
    件，有卷附內政部100年6月9日內授警字第1000871302號回
    函可稽，是其非屬違禁物，以及扣案之擦槍工具1組，亦非
    屬違禁物，復查無證據證明與本件犯罪有關，故不予宣告沒
    收，附此敘明。
據上論斷，應依刑事訴訟法第299條第1項前段、第300條，槍砲
彈藥刀械管制條例第7條第4項、第12條第4項、第13條第4項，刑
法第11條、第47條第1項、第55條、第42條第3項前段、第38條第
1項第1款，判決如主文。
本案經檢察官王振名到庭執行職務
中    華    民    國  100    年    6    月    30    日
              刑事第二庭 審判長 法  官  沈福財
                                法  官  卓春慧
                                法  官  黃明展
以上正本證明與原本無異。
如不服本判決應於收受判決後10日內向本院提出上訴書狀，並應
敘述具體理由；其未敘述上訴理由者，應於上訴期間屆滿後20日
內向本院補提理由書（均須按他造當事人之人數附繕本）「切勿
逕送上級法院」。
                                書記官  張宇安
中    華    民    國  100    年    6    月    30    日
附錄本案論罪科刑法條全文
槍砲彈藥刀械管制條例第7條
未經許可，製造、販賣或運輸火砲、肩射武器、機關槍、衝鋒槍
、卡柄槍、自動步槍、普通步槍、馬槍、手槍或各類砲彈、炸彈
、爆裂物者，處死刑、無期徒刑或 7 年以上有期徒刑；處徒刑
者，併科新臺幣 3 千萬元以下罰金。
未經許可，轉讓、出租或出借前項所列槍砲、彈藥者，處無期徒
刑或 5 年以上有期徒刑，併科新臺幣 1 千萬元以下罰金。
意圖供自己或他人犯罪之用，而犯前二項之罪者，處死刑或無期
徒刑；處徒刑者，併科新臺幣 5 千萬元以下罰金。
未經許可，持有、寄藏或意圖販賣而陳列第 1 項所列槍砲、彈
藥者，處 5 年以上有期徒刑，併科新臺幣 1 千萬元以下罰金。
意圖供自己或他人犯罪之用，以強盜、搶奪、竊盜或其他非法方
法，持有依法執行公務之人所持有之第 1 項所列槍砲、彈藥者
，得加重其刑至二分之一。
第 1 項至第 3 項之未遂犯罰之。
槍砲彈藥刀械管制條例第12條
未經許可，製造、販賣或運輸子彈者，處 1 年以上 7 年以下有
期徒刑，併科新台幣 500 萬元以下罰金。
未經許可，轉讓、出租或出借子彈者，處 6 月以上 5 年以下有
期徒刑，併科新台幣 300 萬元以下罰金。
意圖供自己或他人犯罪之用，而犯前二項之罪者，處 3 年以上
10 年以下有期徒刑，併科新台幣 700 萬元以下罰金。
未經許可，持有、寄藏或意圖販賣而陳列子彈者，處 5 年以下
有期徒刑，併科新台幣 300 萬元以下罰金。
第 1 項至第 3 項之未遂犯罰之。
槍砲彈藥刀械管制條例第13條
未經許可，製造、販賣或運輸槍砲、彈藥之主要組成零件者，處
 3 年以上10 年以下有期徒刑，併科新台幣 700 萬元以下罰金
。
未經許可，轉讓、出租或出借前項零件者，處 1 年以上 7 年以
下有期徒刑，併科新台幣 500 萬元以下罰金。
意圖供自己或他人犯罪之用，而犯前 2 項之罪者，處 5 年以上
有期徒刑，併科新台幣 1000 萬元以下罰金。
未經許可，持有、寄藏或意圖販賣而陳列第 1 項所列零件者，
處 6 月以上5 年以下有期徒刑，併科新台幣 300 萬元以下罰金
。
第 1 項至第 3 項之未遂犯罰之。